臺灣雲林地方法院刑事判決　　　　　　　100年度易字第134號
公　訴　人　臺灣雲林地方法院檢察署檢察官
被　　　告　李晉榮
上列被告因詐欺案件，經檢察官提起公訴（99年度偵字第5898號
），及移請併案審判（臺灣新竹地方法院檢察署99年度偵字第93
78號），被告於準備程序中就被訴事實為有罪之陳述，本院合議
庭裁定由受命法官獨任進行簡式審判程序，判決如下：
    主      文
李晉榮幫助犯詐欺取財罪，處有期徒刑肆月，如易科罰金，以新
臺幣壹仟元折算壹日。
    事實及理由
一、犯罪事實：
    李晉榮預見出租本人所有之金融機構存摺帳戶之金融卡及密
    碼予他人使用，可能因此供詐騙集團份子施用詐術使他人受
    騙匯入款項，再加以提領運用，而屬於幫助他人從事詐欺取
    財犯罪之行為，竟基於縱發生此情形亦不違背其本意之幫助
    他人實施詐欺取財之犯意，於民國99年9 月初某日，在臺中
    市○○區○○路2 段及文心路4 段交岔路口處，將其所有之
    中華郵政股份有限公司新竹南寮郵局帳號00000000000000號
    （下稱本案郵局帳戶）之提款卡及密碼等物，以新臺幣（下
    同）2,000 元之代價出租予姓真實姓名、年籍均不詳之成年
    男子（下稱「甲男」），以此方式幫助他人為詐欺取財之行
    為。「甲男」取得本案郵局帳戶之提款卡與密碼後，即夥同
    所屬詐騙集團其他成員共同基於為自己不法所有意圖之犯意
    聯絡，分別為下述詐欺取財之行為：
  (一)於99年9 月11日下午4 時許，假藉購物臺之名義撥打電話向
    劉翰祁佯稱其購物扣款方式錯誤，須至自動提款機操作云云
    ，致劉翰祁陷於錯誤，依該詐欺集團成員之指示，分別於同
    日下午5 時39分許，在新北市新莊區○○○路85號郵局自動
    櫃員機，匯款29,900元至本案郵局帳戶內，旋遭提領一空。
  (二)於99年9 月11日下午4 時40分許，假藉奇摩拍賣網站賣家之
    名義撥打電話向李中傑佯稱其上網扣款項目設定為分期付款
    ，須至自動提款機操作終止云云，致李中傑陷於錯誤，誤認
    為操作提款機可取消分期付款契約，而依該詐欺集團成員之
    指示，於99年9 月11日下午4 時29分許，在彰化縣芳苑鄉○
    ○村○○路○○段522 號二林農會，操作自動櫃員機匯款29
    ,900元至本案郵局帳戶內，旋遭提領一空。
  (三)於99年9 月11日下午6 時45分許，假藉德蔻天然有機產品有
    限公司之名義撥打電話向鄭鈺樺佯稱因送貨人員作業疏失，
    故其購買之商品將分12期扣款云云，後由自稱中國信託公司
    人員之詐騙集團成員致電向鄭鈺樺訛稱要其至自動櫃員機操
    作，以解除12期扣款情形云云，致鄭鈺樺陷於錯誤，誤認為
    操作提款機可取消分期付款，而依該詐欺集團成員之指示，
    於同日晚上8 時33分許，在新北市新店區安民72號7-11超商
    內之操作自動櫃員機匯款4,999 元至本案郵局帳戶內，旋遭
    提領一空。
  (四)於99年9 月10日晚上8 時34分許，假藉PCHOME網站賣家之名
    義撥打電話向簡雅凰佯稱因其之前網購付款方式設定成分期
    付款，但須先與銀行人員確認身分後，方能傳真終止扣款的
    申請書給銀行處理，後由自稱國泰世華銀行人員之詐騙集團
    成員致電向簡雅凰確認身分，並訛稱要其至自動櫃員機操作
    餘額查詢云云，致簡雅凰陷於錯誤，而依該詐欺集團成員之
    指示，分別於99年9 月11日晚上6 時46分許，前往新北市○
    ○區○○街53巷2 號全家超商內，操作自動櫃員機匯款17,0
    49元至本案土銀帳戶內。嗣因劉翰祁、李中傑、鄭鈺樺及簡
    雅凰發覺有異，報警處理，方循線查獲上情。
二、認定犯罪事實所憑之證據及理由：
  (一)本案被告李晉榮所犯之罪，係死刑、無期徒刑、最輕本刑為
    3 年以上有期徒刑以外之罪，其於準備程序就前揭被訴事實
    為有罪之陳述，經受命法官告知簡式審判程序之旨，並聽取
    其與公訴人之意見後，本院合議庭認無不得或不宜改依簡式
    審判程序進行之情事，依刑事訴訟法第273 條之1 第1 項、
    第284 條之1 規定，裁定由受命法官獨任進行簡式審判程序
    ，是本案之證據調查，依刑事訴訟法第273 條之2 規定，不
    受同法第159 條第1 項、第161 條之2 、第161 條之3 、第
    163 條之1 及第164 條至第170 條規定之限制。
  (二)上揭犯罪事實，業據被告於警詢、偵訊及本院審理時均坦承
    不諱，核與證人即告訴人劉翰祁、李中傑、鄭鈺樺、簡雅凰
    於警詢中之證述情節相符，復有二林鎮農會自動櫃員機交易
    明細表、國泰世華銀行自動櫃員機交易明細表、李晉榮所開
    立之新竹南寮郵局帳戶700-00000000000000號開戶資料、客
    戶歷史交易清單、交易明細表、雲林縣警察局臺西分局99年
    12月21日雲警西偵字第0990015925號函附劉翰祁0000000000
    00號開戶人基本資料、99年9 月11日交易明細、臺北縣政府
    警察局新莊分局福營派出所受理刑事案件報案三聯單、受理
    各類案件紀錄表、受理詐騙帳戶通報警示簡便格式表、內政
    部警政署反詐騙案件紀錄表、彰化縣芳苑分局芳苑分駐所刑
    案紀錄表、內政部警政署反詐騙案件紀錄表、臺北縣政府警
    察局新店分局安康派出所受理刑事案件報案三聯單、受理各
    類案件紀錄表、受理詐騙帳戶通報警示簡便格式表、刑案紀
    錄表、內政部警政署反詐騙諮詢專線紀錄表、李中傑所開立
    之臺灣企銀二林分行開戶資料及99年9 月11日至99年9 月13
    日交易明細表、鄭鈺樺開立之郵局帳戶000-00000000000008
    9842號帳戶開戶資料及99年9 月11日交易明細表、簡雅凰所
    開立之元大商業銀行帳戶000-0000000000000200號之帳戶開
    戶資料及99年9 月11日交易明細表各1 份在卷可佐，足認被
    告任意性自白與事實相符，可以採信。本案事證明確，被告
    犯行洵堪認定，應依法論科。
三、論罪科刑之理由：
  (一)刑法上之幫助犯，係對於犯罪與正犯有共同之認識，而以幫
    助之意思，對於正犯資以助力，而未參與實施犯罪之行為者
    而言。是以如未參與實施犯罪構成要件之行為，而係出於幫
    助之意思提供助力，即屬幫助犯，而非共同正犯（最高法院
    25年上字第2253號判例意旨參照）。被告基於幫助詐欺取財
    之犯意，將本案郵局帳戶提款卡與密碼交與「甲男」，各該
    帳戶進而為「甲男」所屬詐騙集團所用，是被告係參與詐欺
    取財罪構成要件以外之行為，且並無證據足資證明被告係以
    正犯而非以幫助犯之犯意參與犯罪，參前說明，應認其係幫
    助犯而非共同正犯。是核被告所為，係犯刑法第30條第1 項
    前段、第339 條第1 項之幫助詐欺取財罪。
  (二)刑法第28條之共同正犯，係指2 人以上共同實行犯罪之行為
    者而言，幫助他人犯罪，並非實施正犯，在事實上雖有二人
    以上共同幫助犯罪，要亦各負幫助罪責，而無適用該條之餘
    地，刑法上既無「共同幫助」之情，當亦無「幫助共同」之
    可言。幫助1 人為幫助，幫助2 人、3 人仍為幫助，故判決
    主文不必記載「幫助共同」，法條部分亦無需引用刑法第28
    條（最高法院95年度臺上字第6767號判決意旨參照），是被
    告上述犯行，無庸論以「幫助共同」，併此陳明。
  (三)被告交付本案郵局帳戶與詐騙集團使用，僅有1 次幫助行為
    ，其雖因此而為他人多次詐欺取財犯行提供助力，觸犯數罪
    名，仍屬同種想像競合犯，應依刑法第55條之規定從一較重
    之幫助詐欺取財罪處斷。另併辦部分即犯罪事實欄一之(四)被
    害人簡雅凰部分，與本案起訴部分具有想像競合犯之裁判上
    一罪，已如前述，為起訴效力所及，本院自應併為審理。
  (四)被告幫助他人為詐欺取財之犯行，爰依刑法第30條第2 項之
    規定，按正犯之刑減輕其刑。
  (五)爰審酌被告所為出租本案郵局帳戶提款卡及密碼之行為，助
    長犯罪之猖獗，影響社會正常經濟交易安全，增加被害人尋
    求救濟及偵查犯罪之困難，誠屬不該，但本院念及被告案發
    當時年僅20歲，且始終坦承犯行，已見悔意，暨被告高職肄
    業之教育程度、兼職保險之工作狀況，兼衡被害人遭詐騙之
    金額及迄今未與被害人和解等一切情狀，量處如主文所示之
    刑，並諭知易科罰金之折算標準。
四、應適用之法律：
  (一)刑事訴訟法第273 條之1 第1 項、第299 條第1 項前段。
  (二)刑法第30條第1 項前段、第2 項、第339 條第1 項、第55條
    、第41條第1 項前段。
  (三)刑法施行法第1 條之1 第1 項、第2 項前段。
本案經檢察官黃煥軒到庭執行職務。
中    華    民    國   100    年    9     月    30    日
                  刑事第五庭  法  官  鍾世芬
以上正本證明與原本無異。
如不服本判決應於收受判決後10日內向本院提出上訴書狀，並應
敘述具體理由；其未敘述上訴理由者，應於上訴期間屆滿後20日
內向本院補提理由書（均須按他造當事人之人數附繕本）。「切
勿逕送上級法院」。
                              書記官  王雪招
中    華    民    國   100    年    9     月    30    日
附錄本件論罪科刑法條全文 :
中華民國刑法第339條
（普通詐欺罪）
意圖為自己或第三人不法之所有，以詐術使人將本人或第三人之
物交付者，處 5 年以下有期徒刑、拘役或科或併科 1 千元以下
罰金。
以前項方法得財產上不法之利益或使第三人得之者，亦同。
前二項之未遂犯罰之。